【裁判字號】    90,訴緝,17
【裁判日期】    900726
【裁判案由】    竊盜等
【裁判全文】
臺灣屏東地方法院刑事判決                        九十年度訴緝字第十七號
    公  訴  人  臺灣屏東地方法院檢察署檢察官
    被      告  丁○○
右被告因竊盜等案件，經檢察官提起公訴（八十九年度偵字第三三三一號、第四四五
０號、第四五六七號、偵緝字第二００號，移送併辦案號：八十九年度偵字第六六六
０號）本院判決如左：
    主  文
丁○○連續竊盜，累犯，處有期徒刑貳年；又共同行使偽造私文書，足以生損害於他
人，累犯，處有期徒刑壹年貳月；應執行有期徒刑參年。
於民國八十九年四月二十一日所書立向甲○○（即皇嘉小客車租賃行）租用小客車之
租賃切結書與票號Ｎ0000000號，面額肆拾萬元之本票上所偽造「丙○○」之
署押各壹枚，均沒收。
    事  實
一、丁○○前有竊盜、違反麻醉藥品管理條例、盜匪、違反毒品防制條例等案件之前
    科，並因竊盜案件，為台灣屏東地方法院判處有期徒刑二年，嗣與軍中逃亡罪合
    併於軍中在民國（下同）八十六年一月十四日執行完畢，猶不知悔改，復意圖為
    自己不法之所有，並基於竊盜之概括犯意，先於八十九年三月十七日（起訴書誤
    載為四月五日）某時，在屏東縣屏東市○○路經典花園餐廳前，竊取丙○○所有
    之車號Ｄ八－五九○五號自小客車一部、汽車駕照及臺新銀行ＶＩＳＡ金卡各一
    枚，得手後將該車棄置於屏東縣鹽埔鄉○○路某處。嗣於同年四月二十一日夜間
    二十時四十分許，丁○○將丙○○所有之汽車駕照及臺新銀行ＶＩＳＡ金卡各一
    枚，交由綽號「成仔」之不詳姓名年籍成年男子及黃輝鴻（已經本院先行判決）
    ，三人共同基於偽造私文書及詐欺之犯意，由「成仔」與黃輝鴻持上開物品，在
    屏東市○○路四○四之一號甲○○所經營之皇嘉小客車租賃行，以丙○○名義，
    租用Ｄ八－一九五七號自小客車一部，租期一天，租金新臺幣（下同）二千元，
    約定於翌日夜間二十時四十分許還車，並由「成仔」偽造丙○○署押，再由黃輝
    鴻擔任連帶保證人，二人共同簽立租賃切結書、面額四十萬元本票各一紙（本票
    未載發票日、到期日，尚未完成發票行為，票號Ｎ0000000號），並持以
    向甲○○行使，使甲○○誤認前往租車之人即為丙○○，並基於此一誤認而將前
    述汽車交付黃輝鴻與「成仔」，「成仔」與黃輝鴻取得該部小客車後，即交由丁○○使用，並足生損害於甲○○及丙○○。嗣於同年月二十六日夜間某時，丁○○駕駛該車至雲林縣莿桐鄉，並停於該鄉○○路與中山路交岔路口，翌日上午八
    時三十分許，店家因該車擋住門口無法做生意，遂報警處理，經警方通知皇嘉小
    客車租賃行，始由甲○○於同日下午十八時十分許領回，並於車上發現丁○○所
    有之身分證、汽車駕照、名片夾及衣物等。又於同年六月一日上午十一時許，黃
    輝鴻持丙○○所有之汽車駕照、臺新銀行ＶＩＳＡ金卡各一枚，在屏東縣萬丹鄉
    社皮村社皮一○○之一五號為警查獲，並起出上開物品。
二、丁○○又於八十九年三月三十一日五時左右，承上開竊盜之概括犯意，先在屏東
    市○○路竊取乙○○所有，車號ＹＨ－４３３５號自小客車一部，又於同年四月
    五日九時三十分許，在屏東市○○路六十三巷九十七號前竊取戊○○所有，號碼
    為ＷＦ－２６５８號車牌一面，得手後並將該車牌懸掛於該輛乙○○所有之汽車
    上，並供己使用，嗣並將該車交予游秀峰使用，迄同年四月二十一日時六時許，
    游秀峰駕駛該輛贓車為警查獲後，由游秀峰向警方供陳該輛汽車為丁○○所交付
    。嗣於本院審理中，丁○○經合法傳喚、拘提均無正當理由而未到，經本院通緝
    後始行到案。
三、案經屏東縣警察局屏東分局移送台灣屏東地方法院檢察署檢察官偵查起訴，及由
    檢察官移送併辦。
    理  由
一、訊據被告丁○○否認有前揭犯行，並對於事實一部分辯稱，其於前開丙○○所有
    汽車失竊之日，即八十九年三月十五日至十八日間，尚在高雄市再生診所內戒毒
    ，未曾外出，嗣於八十九年三月十八日其離開該診所時，係由被告黃輝鴻駕駛該
    輛丙○○所有之汽車載其前往黃正富之住處，而其亦未曾交付丙○○之證件予被
    告黃輝鴻，復未曾要求被告黃輝鴻為其向甲○○租車以供其使用，係於被告黃輝
    鴻租得該車後，其才向黃輝鴻轉借該車使用，期間並曾電告黃輝鴻，請黃輝鴻向
    車行為續租手續，其並不知黃輝鴻係以竊得之證件向車行租車等語，而同案被告
    黃輝鴻對事實一部分則辯稱，其未曾與被告丁○○一同行竊該輛丙○○所有之汽
    車，其雖曾向甲○○租用該輛汽車，但係由「成仔」與其一同前往租車，而「成
    仔」係持被告丁○○所交付丙○○之證件與其一同前往租車，因其並不認識「成
    仔」，因而誤認「成仔」就是丙○○，故其亦於租車契約與本票上簽署其本名，
    嗣其於租得該車後，即將該車交予被告丁○○使用，而被告丁○○嗣將該車駛至
    何處，其並不知，但於其租得該車後，「成仔」將丙○○之駕照與信用卡交予伊
    等語。而被告丁○○對事實二部分則辯稱，其固曾向游秀峰借車，但所借的車就
    是該輛乙○○所失竊之汽車，而其亦未曾交付另輛汽車予游秀峰等語。
二、經查：
甲、事實一部分：
（一）前述丙○○所有之汽車與駕駛執照、信用卡等證件，均係丙○○於八十九年三
      月三月十七日七時許所同時失竊之事實，已經丙○○於八十九年七月十九日警
      訊中陳述明確，並有警卷所附丙○○之車輛遺失證明單一紙可憑，是雖丙○○
      另於同年六月十一日警訊中亦指稱，其前述證件係於同年四月五日所失竊，但
      經查，丙○○之前述證件係與其所有之汽車一同於同年三月十七日失竊之事實
      ，已為前述由警員於丙○○報案當日制作之車輛遺失證明單所載明，是應以丙○○於八十九年七月十九日警訊中所述之失竊情節較為可採。
（二）被告丁○○雖辯稱其於前述丙○○所有之汽車遭竊時，尚在高雄市再生診所中
      戒毒，並提出再生診所所出具之證明書一紙為證，然經本院向該診所函詢該所
      是否可以確定，及如何確定被告丁○○於該段期間中未曾外出一節，經該所函
      覆稱其係以被告丁○○於該段期間在該所中確有診療紀錄為據，然觀諸該所所
      附之診療紀錄所載，該院對被告丁○○所為之診療紀錄為每日一至二次，且所
      為之紀錄甚短，可見並未花用太多時間，自不足作為被告丁○○於該段期間中
      未曾外出之憑據；且經被告丁○○聲請本院訊問其前妻吳玉蟬時，證人吳玉蟬
      證稱其確於前述期間中在該診所內照顧被告丁○○，但被告丁○○在該期間中
      曾多次自行外出等語（見本院九十年二月二十七日訊問筆錄），而證人既為被
      告之前妻，復為被告所聲請本院訊問之證人，當無憑白誣陷被告之理，是其所
      述應堪採信，則被告丁○○既於在再生診所戒毒期間尚可自由外出多次，其在
      該診所戒毒之事實即不足以作為其不在場之證明，亦無從據以為其有利之認定
      。
（三）前述丙○○所有之汽車確為被告丁○○所竊，並於八十九年三月十八日由被告
      黃輝鴻駕駛並搭載被告丁○○前往黃正富之住處，且於當時由被告丁○○向黃
      正富表示該車為其所竊，嗣因該輛汽車故障，被告丁○○遂將該車停放於黃正
      富住處附近之事實，已經證人黃正富先後於本院八十九年易字第六六三號案件
      在八十九年五月十八日、六月十三日、八月一日審判中陳明，並於本案九十年
      一月十三日審理中當庭結證並指認被告丁○○無誤，此已經本院調閱前述八十
      九年度易字第六六三號卷宗陳閱無誤。
（四）前述甲○○所有之汽車，確由同案被告黃輝鴻與「成仔」共持丙○○所有之駕
      照前往向甲○○租用之事實，已經甲○○先後於警、偵訊中指陳綦詳，並有卷
      附被告黃輝鴻與「成仔」共同以丙○○名義簽定之租車契約與本票可稽，而該
      輛車係被告丁○○所要求同案被告黃輝鴻前往租借以供被告丁○○使用之事實
      ，已經被告黃輝鴻先後多次指陳無訛，而被告丁○○亦於本院審理中承認該車
      係其取自被告黃輝鴻處，並陳稱曾要被告黃輝鴻向車行辦理續租手續等情，可
      見被告黃輝鴻此部分指述並非虛言。
（五）於被告丁○○於八十九年四月二十六日，將前述租自甲○○之汽車停放於前述
      雲林縣莿桐鄉○○路與中山路交岔路口，因擋住店家之出入口而遭警拖吊後，
      經警在該車上查扣被告丁○○之身分證、駕駛執照及名片簿一本之事實，已經
      被告丁○○當庭坦承，並有被告丁○○之身分證、駕駛執照及名片簿一本等扣
      案可稽（身分證及駕駛執照已於本院審理中，在影印存卷後，當庭發還被告丁○○），經本院當庭勘驗扣案被告丁○○所有之名片簿，發現其中有一張被害
      人丙○○之名片（見九十年二月八日審判筆錄），被告丁○○卻無法合理解釋
      其為何會持有丙○○之名片，故若非被告丁○○於竊得丙○○之汽車後，一併
      持有其信用卡、駕駛執照及名片等物，其顯不可能無故即持有丙○○之名片，
      故被告黃輝鴻所述其所持有之丙○○之駕照與信用卡均為被告丁○○所交付，
      及證人黃正富所證稱，被告丁○○曾向其陳稱，丙○○所有之汽車為被告丁○○所竊一節，均應堪採信。
（六）於前揭時間，前往向被害人甲○○租用前開汽車之人為被告黃輝鴻與另名姓名
      不詳之「成仔」，並由「成仔」冒用丙○○之名義，偽造丙○○之簽名與捺按
      指印之事實，已經甲○○、被告黃輝鴻先後分別於警、偵訊及本院審理中陳明
      ，並有前述卷附之契約書及本票可稽，而經本院依職權請屏東縣警察局屏東分
      局警員將「成仔」所捺印於前述契約與本票上之指印送請內政部警政署刑事警
      察局鑑驗比對結果，並未發現有指紋相符之人，此有該局八十九年十二月二十
      二日所出具之（八九）刑紋字第１９９９７８號鑑驗通知書在卷為憑，可見被
      告黃輝鴻所為此部分陳述屬實，亦堪認被告丁○○、黃輝鴻與「成仔」間確有
      犯意之連絡與行為之分擔。
（七）被告黃輝鴻曾於八十九年三月十八日，被告丁○○自再生診所中離開時，駕駛
      前述丙○○所失竊之汽車前往搭載被告丁○○與證人翁順吉之事實，已經被告
      丁○○、證人黃正富、翁順吉先後分別於本院審理中指陳明確，而於前述八十
      九年四月二十一日亦係被告黃輝鴻與「成仔」共同持丙○○之駕駛執照前往向
      甲○○租車，而嗣後亦為警方於被告黃輝鴻身上查獲前述丙○○之駕駛執照與
      信用卡等物之事實，亦已經被告黃輝鴻、證人甲○○先後陳明，故若前述丙○○所有之證件，果如被告黃輝鴻所述（見八十九年度偵字第四四五０號卷第六
      頁以下），為被告丁○○在其家中交予「成仔」後，由「成仔」與其一同前往
      租車，並因誤認「成仔」即為證件上之丙○○，故而為其擔任連帶保證人，則
      衡情該證件自應係自「成仔」身上所取出，而不可能係由被告丁○○所交付予
      「成仔」，而若被告黃輝鴻果誤認「成仔」即為丙○○，則更不可能於與「成
      仔」一同向甲○○租得汽車後，猶收受「成仔」所交付之丙○○之證件，並顯
      可於收受該證件後，自駕駛執照上之照片明確辨識「成仔」並非丙○○，是被
      告黃輝鴻前述辯解顯與常情有違，難以採信，則其既明知被告丁○○所交付之
      證件來路不明，又持該丙○○失竊之證件，冒用丙○○之名義前往租車，並於
      租得後即未再繳交租金或與車行連絡，再徵諸其前與被告丁○○共同駕駛前述
      丙○○所失竊之汽車前往黃正富處等情以觀，可見被告黃輝鴻與丁○○及「成
      仔」間對於持丙○○之證件，並以詐欺之意冒用丙○○之名義偽造租車契約與
      發票行為未完成之本票以向甲○○租車之行為，均有犯意之連絡與行為之分擔
      。
（八）被告丁○○、黃輝鴻與「成仔」等人，既冒用丙○○之名義，偽造丙○○之租
      車契約與未完成發票行為之本票，並以向甲○○租車在先，嗣又於未經甲○○
      同意之情形下，違反契約所約定一日之租車期間，迄八十九年四月二十六日尚
      未將車歸還，且將車隨意棄置於雲林縣，復未曾與甲○○連絡，可見渠等自始
      即無意歸還該車，並對該車有不法所有之意。
（九）至證人翁順吉雖於本院審理中結證稱，其確曾於八十九年三月十八日被告丁○○離開再生診所時，與被告丁○○一同離開該所，並由被告丁○○電召被告黃
      輝鴻駕駛前述丙○○所有之汽車搭載其二人一同至黃正富之住處，而其間渠等
      並未談及該車之來處或為何人所竊等情，但縱證人翁順吉所述為實，亦僅能證
      明同案被告黃輝鴻確有駕駛該車之事實，尚不足作為被告丁○○未竊取該車之
      證據，因而不足為被告丁○○有利之認定，附此說明。
乙、事實二部分：
（一）前述戊○○、乙○○所有之車牌與汽車，各係於前述時地失竊之事實，已經被
      害人戊○○、乙○○先後於警訊中指陳明確，各有其警訊筆錄可稽，而該輛汽
      車係於八十九年四月初，因被告丁○○先向游秀峰借用游秀峰所有之另輛ＥＪ
      －４６５３號自小客車，嗣因游秀峰急需用車，遂由被告丁○○將該輛懸掛戊○○所失竊車牌之贓車交予游秀峰使用，並於前述時間於游秀峰駕駛時為警查
      獲之事實，亦經證人游秀峰先後於警、偵訊及本院審理中結證屬實。
（二）被告丁○○確曾向游秀峰借用游秀峰之汽車，並將該車轉借朋友，但因交通違
      規事件而遭警吊扣，並經被告丁○○告知後，由游秀峰於八十九年四月二十三
      日前往警局將車領回之事實，除經證人游秀峰於偵訊中指陳明確外，亦經被告
      丁○○於偵訊中坦承（見八十九年七月二十七日偵訊筆錄、九十年一月十六日
      審判筆錄），是證人游秀峰既有自己之汽車可以使用，並可供合法使用而出借
      予被告丁○○，若僅因其自己需要用車，大可逕向被告丁○○索回該車即可，
      並無必要行竊一部汽車以代步，而被告丁○○既坦承其將向游秀峰所借之汽車
      轉借他人，並因交通違規而遭警吊扣，則於游秀峰向其催討之情形下，被告丁○○即非無可能行竊他輛汽車以向游秀峰交待，故綜合以上情形，應以證人游
      秀峰所言較為可採。
（三）前述乙○○所失竊之汽車，確係被告丁○○所交給游秀峰之事實，除經前述證
      人游秀峰證述明確外，亦經證人陳靜雯先後警訊及本院審理中結證明確，並當
      庭指認被告丁○○之照片無誤，此有其警訊與本院之訊問筆錄可稽（見九十年
      二月十五日訊問筆錄），而證人陳靜雯係於其自己所駕駛之贓車為警查獲後，
      始向警方供陳游秀峰亦持有一輛由被告丁○○所交付之贓車，並帶同警方前往
      查獲游秀峰之事實，亦經證人陳靜雯先後陳明，核與證人游秀峰於本院訊問時
      所證述情節相符（見本院九十年二月六日訊問筆錄），而證人游秀峰若因遭警
      查獲駕駛贓車致心生怨懟，衡情其應係對陳靜雯有所怨恨，進而指述該車為陳
      靜雯所交付，尚無必要誣指被告丁○○，且證人陳靜雯與被告丁○○並非熟識
      ，亦無怨隙，此經其二人先後陳明，衡情證人陳靜雯自無憑白誣陷被告丁○○
      之必要，是其二人之證詞均應堪採信。
（四）綜上所述，被告丁○○之辯解即無可採，應堪認前述戊○○所有之車牌與乙○○所有之汽車均為被告丁○○所竊。
二、核被告丁○○於事實一部分所為，係犯刑法第三百二十條第一項之竊盜罪，且與
    同案被告黃輝鴻及「成仔」共犯同法第二百十六條、第二百十條之行使偽造私文
    書罪、同法第三百三十九條第一項之詐欺取財罪，被告丁○○與黃輝鴻、「成仔
    」間有犯意聯絡，均為共同正犯，公訴意旨雖認被告此部分行為係犯同法第三百
    三十五條之侵占罪，但究被告之行為，係以行使丙○○之證件及偽造之丙○○名
    義之租賃切結書與本票為手段，使被害人甲○○陷於錯誤，誤以為租車人即為丙○○本人，因而將該車交付，被告取得被害人交付之物後，縱有其他據為己有之
    處分行為，亦僅為原詐欺行為既遂後之不罰後行為，不另行成立侵占罪，此與侵
    占罪所規定係於合法取得他人交付之物後，始行起意而非法占為己有之構成要件
    有別，故公訴意旨所認之法條尚有未洽，附此說明；被告丁○○於事實二部分所
    為，係犯同法第三百二十條第一項之竊盜罪；被告丁○○前後三次竊盜行為之時
    間緊接、手段相同、所犯為構成要件相同之罪，顯係基於概括犯意所為，應依連
    續犯之規定以一罪論；被告丁○○與黃輝鴻、「成仔」等人所犯之偽造署押行為
    與偽造文書行為，均為其行使偽造私文書行為所吸收，不另論處，而渠等所偽造
    並行使之私文書雖有多份（本票及租賃契約書），惟渠等係基於單一行使偽造文
    書犯意所為，所侵害之法益與犯罪時間均相同，應僅論以一個行使偽造私文書罪
    （最高法院七十三年台上字第三六二九號判例意旨參照）；被告等人係以一行為
    犯上述行使偽造私文書罪及詐欺取財罪，為想像競合犯，應從一重之行使偽造私
    文書罪處斷；再按，牽連犯之成立，必須行為人於犯其中一罪時，已有犯另一罪
    之意圖，並進而以該犯罪之實施為方法，以實現另一犯罪，始有牽連犯之可言，
    否則若行為人於實施前罪時，並無以之為方法進而實施他罪之意，係於前罪實施
    後，另行起意而犯他罪，縱事後自客觀上判斷二罪間具有方法結果之關係，亦因
    缺乏主觀犯意之連繫而無從成立牽連犯（最高法院二十九年上字第一五二七號判
    例意旨及七十四年第五度刑事庭會議決議參照），故公訴意旨雖認被告所犯之竊
    盜罪與行使偽造私文書罪間（事實一部分），有方法結果之牽連關係，然查被告
    丁○○係於竊得前述丙○○所有之汽車後，才與被告黃輝鴻、「成仔」等人共同
    持丙○○之證件而為偽造文書等犯行，故被告丁○○於行竊之時，顯不可能預知
    該輛汽車中有相關證件存在，且被告丁○○係於八十九年三月十七日竊盜之後，
    經過一個多月之時間，迄同年四月二十一日，始將丙○○之證件交由同案被告黃
    輝鴻及「成仔」共同前往向甲○○詐欺汽車，足見被告丁○○於竊取丙○○之汽
    車時，並無以之為方法，偽造私文書，進而向甲○○詐欺之意，依前開說明，被
    告丁○○所犯之連續竊盜與行使偽造私文書二罪間自不生牽連犯之裁判上一罪關
    係，而應分論併罰。又被告丁○○前因竊盜案件，經本院判處有期徒刑二年，並
    與軍中逃亡罪合併於軍中在民國（下同）八十六年一月十四日執行完畢，此有台
    灣屏東地方法院檢察署刑案資料查註記錄表及國防部軍法局九十年四月六日（九
    ０）則剴字第００一二四一號函可稽，於五年內再犯有期徒刑以上之本件各罪，
    均為累犯，應依法加重其刑，連續竊盜部分並應遞加重其刑。審酌被告丁○○前
    有含竊盜、違反麻醉藥品管理條例、盜匪、違反毒品防制條例等案件之前科，此
    有其前科表為憑，素行不良、犯罪動機、手段、於本案中為多次竊盜犯行，並進
    而為偽造文書及詐欺犯行、所竊盜及詐欺之物均為汽車，價值不低、犯後不惟一
    再否認犯行，於警、偵訊及本院審理中一再更異其供詞，更於本案審理中及因本
    案通緝期間，不僅不知收斂其行為，反而變本加厲，又再為施用毒品及非法持有
    改造槍支及子彈等犯行，此有台灣高等法院被告全國前案紀錄表，及台灣屏東地
方法院檢察署九十年偵字第一三五六號起訴書在卷可憑，足見被告毫無悔意，並
    顯有再次犯罪之虞，量刑自不宜過輕等一切情狀，各量處如主文所示之刑，並定
    其應執行之刑。至被告與「成仔」及黃輝鴻等共同以丙○○之名義，在前述皇嘉
    小客車租賃行切結書與未完成發票行為之本票上所偽造之「丙○○」簽名、指印
    簽名各一枚，均依刑法第二百十九條規定併宣告沒收。
據上論斷，應依刑事訴訟法第二百九十九條第一項前段，刑法第二十八條、第五十六
條、第五十五條、第二百十六條、第二百十條、第三百二十條第一項、第三百三十九
條第一項、第四十七條、第五十一條第五款、第二百十九條，罰金罰鍰提高標準條例
第一條前段，判決如主文。
本案經檢察官趙燕利到庭執行職務。
中      華      民      國      九十      年    七    月    二十六    日
                                      臺灣屏東地方法院刑事第二庭
                                          法  官   莊鎮遠
右判決正本證明與原本無異。
對於本判決如有不服應於收受送達後十日內向本院提出上訴書狀上訴於台灣高等法院
高雄分院並按他造當事人之人數附具繕本。
                                          書記官   魏慧夷
中    華    民    國     九十      年      七      月       二十七      日
附錄本案論罪科刑法條：
中華民國刑法第二百一十條
 (偽造變造私文書罪)
偽造、變造私文書，足以生損害於公眾或他人者，處五年以下有期徒刑。
中華民國刑法第二百一十六條
 (行使偽造變造或登載不實之文書罪)
行使第二百十條至第二百十五條之文書者，依偽造、變造文書或登載不實
事項或使登載不實事項之規定處斷。
中華民國刑法第三百二十條
 (普通竊盜罪、竊佔罪)
意圖為自己或第三人不法之所有，而竊取他人之動產者，為竊盜罪，處五
年以下有期徒刑、拘役或五百元以下罰金。
意圖為自己或第三人不法之利益，而竊佔他人之不動產者，依前項之規定
處斷。
前二項之未遂犯罰之。
中華民國刑法第三百三十九條
 (普通詐欺罪)
意圖為自己或第三人不法之所有，以詐術使人將本人或第三人之物交付者
，處五年以下有期徒刑、拘役或科或併科一千元以下罰金。
以前項方法得財產上不法之利益或使第三人得之者，亦同。
前二項之未遂犯罰之。


司法院資訊處製作；財團法人民間司法改革基金會備份。
